【裁判字號】    98,訴,907
【裁判日期】    980615
【裁判案由】    第三人異議之訴
【裁判全文】
臺灣臺中地方法院民事判決  98年度訴字第907號
原      告  甲○○
被      告  徐興機械股份有限公司
法定代理人  乙○○
訴訟代理人  黃英傑律師
複代理人    丙○○
當事人間第三人異議之訴事件，本院於98年6月1日言詞辯論終結
，判決如下：
    主  文
原告之訴駁回。
訴訟費用新台幣壹萬零佰伍拾元由原告負擔。
    事實及理由
一、原告起訴主張：
  (一)鈞院97年度執申字第100023號強制執行案件之執行命令係命
    債務人林樹明，應將坐落台中縣烏日鄉○○段275地號上房
    屋拆除，將土地交還債權人即被告。然查上開地號上房屋門
    牌號碼為台中縣烏日鄉○○村○○路868巷108弄75號（下稱
    系爭建物），為原告祖父林進興所興建，林進興死後由繼承
    人公同共有，原告父親林俊桐是繼承人之一，現仍生存中，
    但原告亦為繼承人，原告在該案訴訟繫屬前，即已居住於系
    爭建物，並設籍於該址，有戶口名簿影本可證。而原確定判
    決並未列原告為該案之被告，命原告自上址搬離，原告自不
    受確定判決效力所及，法院命拆屋還地，自有損害原告居住
    之權利，原告爰依強制執行法第15條規定提起本訴。
  (二)對被告抗辯之陳述：
  (1)鈞院民事執行處執行拍賣債務人林俊桐財產之標的物中，並
    無將系爭建物（磚造房屋）列入執行拍賣，自民國（下同）
    93年執行拍賣至拍定，亦無詳查表列系爭建物存在該執行拍
    賣之土地上，系爭建物所有人為林進興，於48年所興建，林
    進興所建造之磚造平房，至今由原告等多人所公同共有，惟
    鈞院民事執行處辦理強制執行債務人林俊桐之財產，並未將
    系爭建物查明存在之事實，顯有違誤之處，造成系爭建物所
    有公同共有人喪失土地拍賣，地上物之人有優先承買權之權
    益。且鈞院拍定後，更無查明地上物房屋之存在，作為補救
    之程序，明顯有程序上之瑕疵。
  (2)債務人林俊桐財產由鈞院95年12月27日執行拍定，拍定人於
    96 年1月28日才與林俊桐簽立協議書，其協議內容…(5)乙方
    同意從收到前款起，就「拋棄」溪南西段275號土地及房屋
    內外全部所有建物（含旁邊老舊建物）…。其協議內以「拋
    棄」之字句，明顯係其個人財產拋棄，與系爭建物公同共有
    人所有無涉，且各公同共有人（含原告）等，並未聲明拋棄
    ，亦無委任林俊桐出賣公同共有物（系爭建物）。故公同共
    有人中之人，未得其他公同共有人同意，出賣公同共有物，
    應認對其他公同共有人不生效力，而締約當人間非不受其拘
    束。（71年台上字第5051號）。系爭建物現由系爭建物公同
    共有人林陳隨、林樹明、原告、林朝柱居住中，原告聲明林
    俊桐所簽「拋棄」其財產，係屬個人財產之拋棄，與現居住
    之公同共有人無關。
  (3)再者，拍定人於拍賣時明知地上有第三人房屋時（系爭建物
    ），仍予買受，足認其默許地上房屋繼續使用土地，不得訴
    請拆屋還地。本件系爭建物，拍定人明知地上物有舊有磚造
    平房，逐予拍定，顯見其默許系爭房屋繼續使用土地，自不
    得訴請拆屋交地。
  (三)聲明：台中地方法院97年度執申字第100023號強制執行程序
    應予撤銷。
二、被告則以：
  (一)鈞院97年度執申字第100023號強制執行案件，其執行名義為
    鈞院96年度訴字第2200號及台灣高等法院台中分院97年度上
    易字第229號民事判決，其判決主文為「被告林樹明應將坐
    落台中縣烏日鄉○○○段第275地號土地上如附圖所示斜線
    部分，面積134平方公尺之磚造建物拆除，將該建物坐落之
    土地返還原告」，訴外人林樹明為上開未辦保存登記建物之
    事實上處分權人，因無權占有被告公司所有烏日鄉○○○段
    275地號土地，經被告公司訴請「拆屋還地」，法院據上開
    確定判決而為強制執行，並無不當之處。
  (二)又依原告所述，其就系爭建物充其量只有居住之事實，並無
    「足以排除強制執行之權利」（例如: 系爭建物之所有權人
     ），實無提起本訴之理由。再者，查閱相關文件，可知原
     告並無居住系爭建物之事實：
   (1)依鈞院95年度民執寅字第23988號強制執行事件，96年5月
     16日執行筆錄第2點記載「債務人（指林俊桐即原告之父）
     稱屋旁磚造平房（指本案系爭建物）…現為林樹明居住（
     亦即原告無居住於該處）。」、第3點記載「（系爭建物）
     現在由我（指林樹明）居住，我是管理人。」，顯見原告
     已無居住系爭建物之事實。
   (2)原告於96年3月2日購買台中縣大里市○○街46號四層透天
     店面，並與其父林俊桐早已遷居該處，根本早就沒有居住
     於系爭老舊之未辦保存登記建物。
   (3)被告公司於96年8月10日對林樹明起訴請求拆屋還地，鈞院
     於96年10月18日勘驗現場，林樹明亦承認「系爭建物…右
     手邊為林俊桐母親林陳隨之房間，左手邊為林樹明房間，
     有樓梯通往閣樓，目前沒人居住，再進去為以前的廚房。
     」，顯見原告已無居住系爭建物之事實。
   (三)綜上所述，原告既無「足以排除強制執行之權利」，且無
     居住系爭建物之事實，其濫提本訴純為延滯強制執行程序
     ，藉以向被告公司敲詐金錢之不良企圖而已。
   (四)聲明：原告之訴駁回。
三、兩造經法官整理並簡化爭點，結果如下：
  (一)兩造不爭之事項：
  (1)系爭275地號土地及其上240建號、1060建號建物原為訴外人
    林俊桐所有，經本院以95年度執字第23988號強制執行事件
    執行拍賣，由被告於95年12月27日以9,452,000元之價格得
    標拍定，被告取得本院核發之權利移轉證書，並於96年1月
    26日完成所有權移轉登記。
  (2)訴外人林俊桐於96年1月28日與被告簽定協議書，其中第2條
    約定「全部增建（含旁邊未辦第一次保存登記之老舊建物，
    出租給林俊義的部份），乙方（即訴外人林俊桐）應不得再
    另附帶補償條件；含有保存登記之建物都不可破壞，負責點
    交給甲方（即被告）。」等語，並已收取原告交付之24萬元
    。
  (3)本院96年度訴字第2200號拆屋還地事件，經本院法官於96年
    10月18日勘驗現場，勘驗結果認系爭建物由訴外人林樹明占
    有使用中，並經本院以96年度訴字第2200號判決認定訴外人
    林樹明無合法占有權源並應將系爭建物拆除，將基地返還本
    件被告，經訴外人林樹明提起上訴，嗣台灣高等法院台中分
    院以97年度上易字第229號駁回上訴而判決確定。
  (4)原告為訴外人林俊桐之長子，其與訴外人林俊桐設於同一戶
    籍，戶長為訴外人林俊桐。
  (二)兩造爭執之事項：
  (1)原告得否主張具有系爭房屋之公同共有權而提起第三人異議
    之訴？
  (2)原告得否主張為現居於系爭房屋而提起第三人異議之訴？
四、得心證之理由：
  (一)原告主張：被告持本院96年度訴字第2200號確定判決，向本
    院聲請對債務人林樹明強制執行，請求訴外人林樹明拆除系
    爭房屋並返還基地，並經本院以97年度執申字第100023號強
    制執行事件受理執行在案等情，業為兩造所不爭，故應堪採
    信。
  (二)按第三人就執行標的物有足以排除強制執行之權利者，得於
    強制執行程序終結前，向執行法院對債權人提起異議之訴，
    ，強制執行法第15條定有明文。又按前揭所謂就執行標的物
    有足以排除強制執行之權利者，係指對於執行標的物有所有
    權、典權、留置權、質權存在情形之一者而言。經查：
  (1)原告於本院自陳：系爭房屋為林進興所興建，林進興死亡後
    ，其父林俊桐為繼承人之一，且林俊桐現仍生存等情，本院
    審酌原告前揭主張內容，縱使原告前揭主張為真實，原告顯
    非系爭房屋之公同共有人，依前揭法律規定，自不得提起第
    三人異議之訴。
  (2)又本院96年度訴字第2200號拆屋還地事件中，執行債權人即
    本件被告主張執行債務人林樹明無權占有系爭275地號土地
    ，執行債務人林樹明於該案訴訟中抗辯：系爭房屋為其父林
    進興所興建，林進興死亡後由其孫即訴外人林俊宏繼承，嗣
    林俊宏將系爭房屋轉讓予訴外人林樹明等情，且共同被告即
    原告之父林俊桐於該訴訟中對於執行債務人林樹明主張系爭
    建物為其所有一節，從未否認，亦未主張任何權利，此經本
    院調取前揭卷宗核閱明確，本院審酌本件執行債務人林樹明
    及原告之父林俊桐於前揭訴訟之陳述，認原告主張系爭建物
    應屬林進興之全體繼承人公同共有等情，顯非事實，自不足
    採信。
  (3)另原告雖主張其於前揭確定判決之訴訟繫屬前，即已居住於
    系爭建物，且設籍於該址等情，並提出戶口名簿影本為證，
    惟查：
    房屋之居住人，可能為輔助占有人，並非即為之房屋之占
      有人，故本件原告縱有其所主張之前揭居住事實，亦不足
      逕為推認其為前揭訴訟繫屬前即為系爭建物之共同占有人
      ，核先敘明。
    退步言之，系爭275地號土地及其上240建號、1060建號建
      物原為訴外人林俊桐所有，經本院以95年度執字第23988
      號強制執行事件執行拍賣，由被告於95年12月27日以
      9,452,000元之價格得標拍定，被告取得本院核發之權利
      移轉證書，並於96年1月26日完成所有權移轉登記等情，
      業為兩造所不爭，且本院前揭執行事件，法院於96年5月
      16日執行拍賣標的物點交時，原告之父即林俊桐陳稱：系
      爭建物建物為林進興所興建，林進興死亡後，現由林樹明
      居住等情，而訴外人林樹明則陳稱：系爭建物由其居住且
      為管理人等情，此有被告提出之該案執行筆錄影本在卷足
      稽。另本院96年度訴字第2200號拆屋還地事件，法官於96
      年10月18日勘驗現場，認定系爭建物「大門進入為神明廳
      ，右手邊為林俊桐母親林陳隨之房間，左手邊為林樹明房
      間，有樓梯通往閣樓，目前無人居住，再進去為以前的廚
      房」等情，此有勘驗筆錄附於前揭卷宗內足憑。本院審酌
      前揭執行筆錄及勘驗筆錄，認原告之父林俊桐及訴外人林
      樹明於前揭執行事件執行點交時，從未主張原告亦居住於
      系爭建物，另訴外人林樹明於本院法官前揭勘驗現場時，
      除表明母親林陳隨居住該處外，並未表明原告亦居住該處
      ，足見原告主張其於訴訟繫屬前即已居住系爭建物等情，
      顯屬虛偽，不足採信。
    原告雖提出戶口名簿證明其於93年3月22日即已設籍於台
      中縣烏日鄉○○路868巷108弄75號內等情，惟查：本院95
      年度執字第23988號強制執行事件對債務人即原告之父林
      俊桐所有系爭275地號土地及其上240建號、1060建號建物
      執行拍賣，其中林俊桐所有之240建號門牌號碼即為台中
      縣烏日鄉○○路868巷108弄75號，此有建物謄本附於前揭
      民事卷宗內可參，而本件系爭建物乃為前揭240建號建物
      旁之未保存登記建物，並無獨立編列門牌號碼，故原告提
      出之前揭戶口名簿之設籍資料，顯無法推認原告實際居住
      於系爭建物，從而原告主張其於本件執行名義之確定判決
      訴訟繫屬前，即已居住系爭建物等情，顯屬虛偽，不足採
      信。
  (三)綜上所述，本件原告就系爭建物並無排除強制執行之權利，
    其提起本件第三人異議之訴，為無理由，應予駁回。另原告
    並未能舉證證明其於前揭確定判決訴訟繫屬前即已居住系爭
    建物，且亦無法證明其於斯時即為系爭建物之共同占有人，
    故原告縱使為系爭建物之現占有人，亦受本件執行名義效力
    所及，被告無庸另行起訴請求原告遷出系爭建物，併此敘明
    。
五、結論：原告之訴為無理由，依民事訴訟法第78條，判決如主
    文。
中    華    民    國    98    年    6     月    15    日
                  民事第一庭    法  官  陳毓秀
正本係照原本作成。
如對本判決上訴，須於判決送達後20日內向本院提出上訴狀。
中    華    民    國    98    年    6     月    15    日
                                書記官  陳玲誼


司法院資訊處製作；財團法人民間司法改革基金會備份。
